臺灣高等法院刑事裁定　　　　　　　　　 96年度抗字第701號
抗　告　人　甲○○
即　被　告
送達代收人　魏憶龍律師
上列抗告人因貪污治罪條例等案件，不服臺灣士林地方法院中華
民國96年5月24日裁定（96年度重訴字第6號），提起抗告，本院
裁定如下：
    主  文
原裁定撤銷，發回台灣士林地方法院。
    理  由
一、原裁定意旨略以：抗告人即被告甲○○因貪污等案件，經該
    院於95年9月28日以93年度重訴字第6號判決處有期徒刑2年6
    月後，並於96年3月30日將判決正本送達於抗告人位於臺北
    市○○路190號之住居所，由抗告人親自蓋章收受，此有送
    達證書1紙附卷可憑，則應以該日之翌日即96年3月31日起算
    10日之上訴期間，又依法院訴訟當事人在途期間標準第3條
    第1項第2款之規定，因抗告人之戶籍地設於臺北市信義區屬
    臺灣臺北地方法院轄區，而向該院為訴訟行為者，不必加計
    在途期間2日，故應至遲於96年4月9日前提起本件上訴始為
    合法，而抗告人遲至96年5月11日始行上訴，此有蓋有該院
    收狀章戳之上訴狀在卷可稽，顯已逾越上訴期間，其上訴即
    屬違背法律上之程式，且無從補正，乃駁回其上訴。
二、抗告意旨略以：抗告人因被訴貪污案件 (台灣士林地方法院
    93年度重訴字第6號)，於95年7月12日經台灣士林地方法院
    辯論終結，並定於95年9月28日宣判。惟抗告人自該案宣判
    後，長達半年未收到判決書，俟於民國96年3月23日抗告人
    自原居住之臺北市○○路238號4樓，搬遷至桃園縣楊梅鎮○
    ○路○段156巷16號，並於96年4月25日完成戶口遷移，然郵
    差因未能會晤本人，乃將判決書送往抗告人原居住地附近，
    原由抗告人經營之記安食府代收，但該小吃店已於95年8月
    間頂讓予他人，該處代收之人即以受讓時取得之抗告人小章
    代本人簽收，也未將判決書轉交予本人，迄96年5月11日抗
    告人得悉其他被告已接到判決書，即立刻提出上訴，致遲誤
    上訴期間，乃聲請回復原狀，不料竟遭原審裁定駁回。本件
    如台灣士林地方法院不遲延送達判決書長達半年，抗告人當
    時尚未遷移住居所，將不致於錯過判決書之送達，因此遲延
    送達部分，法院亦應負其責任，不能歸責於抗告人。又該判
    決係送達至記安食府，由受讓人楊佩琪之員工吳尚恩持抗告
    人留於店中為辦理有關登記事宜及開立小吃店收據之印章，
    蓋於送達證書上，但吳尚恩並非抗告人之員工，亦未經抗告
    人授權蓋用印章，事後亦未將該判決書親自交予抗告人，有
    吳尚恩出具之證明書乙紙可憑，是原審法院將判決書送達記
    安食府，自非合法，抗告人於96年5月11日知悉判決已送達
    其他被告，再提出上訴，應無逾期不合法之問題等語。
三、按上訴期間為10日，自送達判決後起算，固為刑事訴訟法第
    349條前段所明定，惟應以合法送達為前提，上訴期間始能
    起算。又刑事文書之送達，除刑事訴訟法第六章有特別規定
    外，準用民事訴訟法之規定。而依民事訴訟法第137條第1項
    規定，文書原則上應送達於應受送達人本人，如有不獲會晤
    應受送達人者，始得將文書付與有辨別事理能力之同居人或
    受僱人。又文書送達於應受送達人本人收受，如以簽名或按
    指印簽收，固較無爭議，如以蓋印方式簽收，原則上固可推
    定其本人收受，惟如當事人提出反證證明非其本人或其同居
    人或受僱人所收受，法院即有調查之必要，此涉文書送達合
    法與否及當事人訴訟權利之保障，尤以上訴期間之起算。經
    查，本件原法院刑事判決書之送達證書上固蓋有抗告人本人
    之印文以簽收，惟抗告人堅詞否認其有蓋印簽收，且抗告人
    之戶籍所在地為台北市○○路238號4樓，歷來原法院之訴訟
    文書 (包括本件刑事判決書)均以該址為送達處所，此有原
    法院卷內所附之送達證書可按，而本件原法院之刑事判決書
    最後是由郵差改送台北市○○路190號，有該送達證書在卷
    可佐 (附於原法院第5卷)，該處所既非抗告人之住居所或指
    定之送達處所，則本件之送達究否合於民事訴訟法第136條
    前段：「送達於應受送達人之住居所、事務所或營業所行之
    。」之規定，即有疑義。又抗告人指稱本件送達於台北市○
    ○路190號其原經營之記安食府，該小吃店已於95年8月間頂
    讓予他人，該判決送達至記安食府係由受讓人楊佩琪之員工
    吳尚恩持抗告人留於店中為辦理有關登記事宜及開立小吃店
    收據之印章，蓋於送達證書上，吳尚恩並非抗告人之員工，
    亦未經抗告人授權蓋用印章，事後亦未將該判決書親自交予
    抗告人等情，究否屬實，事涉本件判決書有無合法送達，即
    有詳予查明之必要。原法院未予查明，率以認定送達證明書
    上之印章為抗告人所蓋而逕認本件上訴逾期，容有未洽。抗
    告人抗告據以指摘原裁定不當，為有理由，應由本院將原裁
    定撤銷發回原法院更為適法之處理。
據上論結，應依刑事訴訟法第413條，裁定如主文。
中　　華　　民　　國　　96　　年　　8　　月　　3  　　日
                  刑事第十五庭審判長法  官  吳昭瑩
                                    法  官  李釱任
                                    法  官  蘇隆惠
以上正本證明與原本無異。
如不服本裁定，應於收受送達後五日內向本院提出抗告狀。
                                    書記官  吳玉華
中　　華　　民　　國　　96　　年　　8 　　月　　3 　　日
